臺灣高雄地方法院刑事判決　　　　　　 96年度簡上字第316號
上　訴　人　臺灣高雄地方法院檢察署檢察官
被　　　告　乙○○
上列上訴人因被告妨害名譽案件，不服本院高雄簡易庭中華民國
96年2 月27日96年度簡字第643 號刑事簡易判決（聲請簡易判決
處刑案號：臺灣高雄地方法院檢察署96年度偵續字第20號），提
起上訴，本院管轄第二審之合議庭判決如下：
    主  文
原判決撤銷。
乙○○公然侮辱人，處罰金新臺幣參仟元，罰金如易服勞役，以
新臺幣參仟元折算壹日。緩刑貳年。
    事  實
一、乙○○與甲○○有數10年民刑事訴訟糾紛，素有閒隙，甲○
    ○因案向本院聲請假扣押債務人即乙○○之女林承勳名下財
    產，經法院裁定許可後，旋於民國95年5 月17日上午9 時40
    分許，協同本院民事執行處承辦書記官前往高雄縣旗山鎮○
    ○○街23號乙○○住處，查封上址之土地、建物，於查封完
    畢正欲離去之際，適乙○○返家，見其女名下之土地、建物
    遭查封，乃心生不滿，竟在不特定人得以共見共聞之公共道
    路旁，基於公然侮辱之犯意，向甲○○辱罵：「很骯髒，你
    鴨霸人家，你到處鴨霸人家的錢，你鴨霸人家很多了，你知
    道嗎？你鴨霸人家很多了」等語，足以毀損甲○○之名譽。
二、案經甲○○訴由臺灣高雄地方法院檢察署檢察官聲請簡易判
    決處刑。
    理  由
一、本判決所引用之證據資料（詳後引證據），其中傳聞證據部
    分，縱無刑事訴訟法第159 條之1 至第159 條之4 或其他規
    定之傳聞證據例外情形，亦因被告及檢察官或同意可作為證
    據使用，或未聲明異議，依刑事訴訟法第159 條之5 第1項
    、第2 項之規定，本院審酌該證據作成之情況，認為適當，
    應得為證據。
二、上開事實，業據被告乙○○於本院審理中坦承在案（參本院
    卷附96年5 月31日審判筆錄第2 頁），核與證人即告訴人甲
    ○○偵查中陳述之情節相符（見偵卷第15、20至21頁）。並
    有案發當時錄音光碟及錄音譯文、告訴人手繪之現場圖附卷
    可參（見偵卷第10、22頁詳警卷第16頁至第25頁）。從而，
    本件事證明確，被告犯行，堪以認定。
三、按行為後法律有變更者，適用行為時之法律。但行為後之法
    律有利於行為人者，適用最有利於行為人之法律，刑法第2
    條第1 項定有明文。查被告於前開行為後，刑法相關規定業
    經總統於94年2 月2 日修正公布，並自95年7 月1 日施行。
    職是，本件自應就被告行為前、後相關法律有修正者，依前
    揭規定加以比較適用。茲說明如下：刑法分則編各罪所定罰
    金之貨幣單位原為銀元，且依修正前刑法第33條第5 款規定
    ，罰金刑為1 銀元以上，而有關罰金倍數之調整及銀元與新
    台幣之折算標準，則定有「罰金罰鍰提高標準條例」及「現
    行法規所定貨幣單位折算新台幣條例」，除罰金以1 銀元折
    算3 元新台幣外，並將72年6 月26日以前修正之刑法部分條
    文罰金數額提高2 至10倍，其後修正者則不再提高倍數；嗣
    修正後刑法第33條第5 款則將罰金刑提高為新台幣1 千元以
    上，並以百元計算之，且因刑法第33條第5 款所定罰金貨幣
    單位既已改為新台幣，刑法分則編各罪所定罰金之貨幣單位
    亦應配合修正為新台幣，且考量刑法修正施行後，不再適用
    「現行法規所定貨幣單位折算新台幣條例」，為使刑法分則
    編各罪所定罰金之最高數額與刑法修正前趨於一致，爰增訂
    刑法施行法第1 條之1 規定，將刑法分則編各罪所定罰金之
    貨幣單位均改為新台幣，並將72年6 月26日以前修正之刑法
    部分條文罰金數額提高為30倍，其後修正者則提高為3 倍。
    是以刑法分則編各罪所定罰金刑之最高數額，於上開規定修
    正後仍屬一致，並無不同；但其罰金刑之最低數額，修正前
    1 銀元以上之規定，經配合修正前罰金罰鍰提高標準條例第
    2 條（現已刪除）規定，就其原定數額提高為10倍，再經折
    算，即為新台幣30元，因修正後已提高為新台幣1 千元以上
    ，因修正後規定並非較有利於被告，自應適用修正前之規定
    。
四、核被告乙○○所為，係犯刑法第309 條第1 項之公然侮辱罪
    。查被告其於同一時、地，接續以「骯髒」、「鴨霸」等語
    辱罵告訴人，依一般社會健全觀念，在時間差距上，難以強
    行分開，在刑法評價上，以視為數個舉動之接續施行，合為
    包括之一行為予以評價，較為合理，自應論以一罪之接續犯
    （最高法院86年臺上字第3295號判例意旨參照）。
五、聲請簡易判決處刑意旨另以：被告於相同時地，尚基於同一
    公然侮辱之犯意，向告訴人甲○○辱罵：「你、你、你明明
    會被車子撞成好幾十節，我不騙你」等語，足以毀損甲○○
    之名譽，此部分亦涉有公然侮辱罪嫌。惟查，被告雖坦承有
    於前揭時地，向告訴人甲○○稱：「你、你、你明明會被車
    子撞成好幾十節，我不騙你」等語之事實，並有告訴人偵查
    中之證詞及錄音光碟譯文可資佐證，堪以認定。然按刑法第
    309 條所規定「侮辱」，係指直接對人詈罵、嘲笑或其他表
    示足以貶損他人評價之意思，被告一時激憤而脫口說出上開
    言語，其意無非詛咒告訴人發生車禍，何告訴人甲○○在社
    會上之人格或地位，並不因被告上開言語或舉動而有所貶損
    ，是被告此部分所為，並不該當於刑法第309 條第1 項公然
    侮辱罪，即難以該罪相繩。不能證明被告此部分之犯罪，本
    應為被告無罪判決之諭知，惟聲請意旨認該部分與前開經本
    院論罪科刑部分，有實質上一罪之關係，本院爰不另為無罪
    判決之諭知。再按刑法第305 條恐嚇危害安全罪之通知內容
    ，限於所列舉對於生命、身體、自由、名譽、財產之加害事
    實，且須行為人以人力而直接或間接得加支配掌握者，如屬
    鬼怪神力、福禍吉凶之卜算詛咒等內容，則不符恐嚇危害安
    全罪之構成要件。被告上開舉措，因其女名下不動產遭查封
    ，其為人母者，護女心切，激憤下所為詛咒對方之言語，無
    非屬於災禍之詛咒，而非行為人表示自己欲為加害行為之惡
    害通知，即與刑法第305 條之恐嚇危害安全罪之構成要件有
    間，自不成立該罪，檢察官循告訴人主張而就此部分併予上
    訴，爰就此部分併予不另為無罪判決之諭知，特此敘明。
六、原審認被告罪證明確，予以論罪科刑，固非無見。惟查，被
    告雖於前揭時地，向告訴人甲○○稱：「你、你、你明明會
    被車子撞成好幾十節，我不騙你」等語之部分，並不構成刑
    法公然侮辱罪，原審未將此部分不另為無罪之諭知。而逕引
    用聲請簡易判決處刑書之記載，認此部分亦涉及公然侮辱罪
    嫌，容有未恰。檢察官循告訴人之請求而提起上訴，指摘原
    審判決量刑過輕，雖無理由，然因原判決既有前開可議之處
    ，自應由本院予以撤銷改判。爰審酌被告並無前科，有臺灣
    高等法院被告前案紀錄表可證，本件被告因女與告訴人有債
    務糾紛，一時護女心切，乃基於氣憤而公然辱罵告訴人「骯
    髒」、「鴨霸」等語，雖足以貶損告訴人在社會上所保持之
    人格及地位，惟情節尚屬輕微，告訴人所受損失亦非嚴重，
    被告犯後坦承犯行，態度尚可等一切情狀，量處如主文所示
    之刑，並參酌前開犯罪情狀，諭知新臺幣3000折算1 日之易
    服勞役折算標準【被告行為後，刑法關於易服勞役之折算標
    準業已修正，修正前刑法第42條第2 項前段規定：「易服勞
    役以1 元以上3 元以下折算一日。」（該易服勞役折算標準
    ，依廢止前罰金罰鍰提高標準條例第2 條前段、現行法規所
    定貨幣單位折算新台幣條例第2 條規定，就其原定數額提高
    為100 倍折算1 日，即以銀元300 元『新臺幣900 元』折算
    1 日）；至修正後刑法第42條第3 項前段則規定：「易服勞
    役以新臺幣1, 000元、2,000 元、3,000 元折算一日」，比
    較修正前後之易服勞役折算標準，以修正後之規定，較有利
    於被告，應適用新法，併此敘明】。末查，被告未曾受有期
    徒刑以上之宣告，有上開前案紀錄表在卷可稽，而按法院對
    符合刑法第74條之被告，依其犯罪情節及犯後之態度，足信
    無再犯之虞，且有初犯或激於義憤而犯罪等情形，宜認為以
    暫不執行為適當，並予宣告緩刑，法院加強緩刑宣告實施要
    點第2 條第1 項、第3 項載有明文同要點第3 條亦明訂：法
    院對於犯刑事訴訟法第376 條所列之罪，而受1 年以下有期
    徒刑、拘役或罰金宣告之被告，尤應注意酌情宣告緩刑。因
    被告並無該要點第7 條所列舉不宜宣告緩刑之情形，且本院
    審酌其因一時失慮致罹本罪，而被告所以為本件犯行，乃因
    與告訴人間數十年長期涉訟，突見告訴人查封其女名下且為
    其所居住之不動產，一時情緒激憤所為，又觀諸告訴人所提
    出與被告間之對話譯文，告訴人亦多次以要被告走法院等言
    語刺激被告，益見被告所以為本件公然侮辱犯行，並非無因
    ，又被告既係初犯，不能書寫自己姓名，學歷不高，本件犯
    行應係基於激憤下之情緒反應，一時失慮所為，且被告年事
    已高，不適逕予刑罰之執行，另被告已於本院審理中取得告
    訴人原諒（參本院卷第49頁），因諒其經此偵審程序，當知
    所警惕，應無再犯之虞，是本院認其所受之宣告刑，以暫不
    執行為適當，爰併諭知緩刑2 年，以啟自新【依最高法院95
    年度第8 次刑事庭會議決議意旨，應逕適用新法】。
據上論斷，應依刑事訴訟法第455 條之1 第1 項、第3 項、第36
9 條第1 項前段、第364 條、第299 條第1 項前段，刑法第2 條
第1 項、第309 條第1 項、第42條第2 項前段、第74條第1 項第
1 款，罰金罰鍰提高標準條例第1 條前段，判決如主文。
中　　華　　民　　國　　96　　年　　6 　　月　　29　　日
                  刑事第十三庭  審判長法　官   方百正
                                      法　官   方錦源
                                      法　官   戴韻玲
以上正本證明與原本無異。
如不服本判決，應於收受送達後10日內向本院提出上訴書狀。
中　　華　　民　　國　　96　　年　　6 　　月　　29　　日
　　　　　　　　　　　　　　　        書記官   李春慧
附錄本判決論罪科刑法條全文：
中華民國刑法第309條第1項
公然侮辱人者，處拘役或 3 百元以下罰金。
